【裁判字號】    95,簡上,606
【裁判日期】    951120
【裁判案由】    竊盜
【裁判全文】
臺灣高雄地方法院刑事判決             95年度簡上字第606號
上  訴  人  臺灣高雄地方法院檢察署檢察官
被      告  乙○○
上列被告因竊盜案件，檢察官不服本院高雄簡易庭民國95年4 月
24日95年度簡字第2201號刑事簡易判決（原聲請簡易判決處刑案
號：95年度偵字第4084號），提起上訴及移送併辦（95年度偵字
第2307、11670 、13294 號），本院管轄第二審之合議庭認不宜
以簡易判決處刑，改依通常程序審理，自為第一審判決如下：
    主  文
原判決撤銷。
乙○○連續翻越安全設備竊盜，處有期徒刑壹年。
    事  實
一、乙○○意圖為自己不法之所有，基於竊盜之概括犯意，連續
    於下列時、地為竊盜犯行：
（一）民國94年11月17日下午1 時許，至其高中同學甲○○高雄
      三民區○○○路15-1號之住處，向甲○○聲稱要至新竹工
      作，欲借款新台幣（下同）500 元，惟遭甲○○拒絕。嗣
      於當日下午6 時許，乘甲○○進入浴室洗澡之際，竊取甲○○所有之0000000000號行動電話1 支、車牌號碼ZF-4
      341 號自用小客車鑰匙、遙控器及住處鑰匙1 串，再持該
      車輛鑰匙將該自用小客車開走而竊取得手。同日下午6時
      30分許，甲○○自浴室出來發現有異，經清點財物後，發
      覺上開鑰匙等物遭竊，復於同年月19日上午6 時15分許，
      發現其上開自用小客車失竊，即報警處理。
（二）94年12月8 日下午2 時10分許，乙○○承上開竊盜之概括
      犯意，騎乘其父親許鉛墩所有之車牌號碼XNX-970 號重型
      機車，至洪敏欽所經營位於高雄市○○區○○路52號之「
      高松鎖印行」，向洪敏欽佯稱剛由臺北返家未攜帶鑰匙，
      利用不知情之洪敏欽前往戊○○位於高雄市○○區○○街
      31號4 樓開鎖，以此方式侵入戊○○之住宅，並竊取戊○○所有、放置於屋內之華碩牌筆記型電腦1 台，嗣洪敏欽
      於離去後發覺有異而報警，然員警到場時乙○○已得手而
      逃逸無蹤。
（三）95年1 月22日下午2 時許，乙○○復承上開竊盜之概括犯
      意，擅自進入高雄市三民區○○○路98號高雄市私立立志
      中學（下稱立志中學）6 樓，見該校普26班教室後門未上
      鎖，乃趁無人之際，進入該教室（侵入建築物部分未據告
      訴），徒手竊取該教室內立志中學所有之7 吋車用液晶小
      螢幕1 部得手。旋於同年月23日中午12時40分許，在高雄
      市三民區○○○路與重慶街路口為警查獲，並扣得上開車
      用液晶小螢幕。
（四）95年2 月12日下午1 時許，再承上開同一概括犯意，又進
      入立志中學，因教務處、高國中部辦公室之氣窗未上鎖，
      乃以桌椅在外部墊高後，自該具有安全設備性質之氣窗翻
      越入內（侵入建築物部分未據告訴），徒手竊取高國中辦
      公室內之丁○○同事所有之筆記型電腦1 台及該校某包商
      所有之數位相機1 台；在教務處辦公室部分竊得學校所有
      之LCD15 吋螢幕1 台及該校學生所有但為主任保管中之手
      機2 支，另有該辦公室約10餘人所有之現金3500元。嗣該
      校總務主任丁○○於同日下午1 時30分許發現遭竊報警，
      經警至現場採集指紋，於該處窗戶玻璃上採獲指紋1 枚，
      送請內政部警政署刑事警察局鑑驗，比對結果發現與乙○○存檔指紋卡之右拇指指紋相符，而獲悉上情。
二、案經高雄市政府警察局三民第一分局、三民第二分局分別報
    告臺灣高雄地方法院檢察署檢察官偵查起訴及移送併辦。
    理  由
一、本判決所引用據以認定被告乙○○上開犯罪事實之各項證據
    ，於審理程序中經詢問當事人並使其就證據能力之有無表示
    意見，當事人對其證據能力均不爭執，嗣本院於審判期日，
    復依各該證據不同之性質，依法定調查程序及法定調查方法
    ，以交互詰問、提示或告以要旨等方式逐一調查，並使當事
    人逐一表示意見，本院亦查無法定證據取得禁止及證據使用
    禁止之情形，故認所引用各項證據資料，均具證據之適格，
    合先敘明。
二、被告於本院審理中對上開犯罪事實一、（一）（二）（三）
    均已坦白承認，且查犯罪事實（一）之部分，核與證人即被
    害人甲○○於警詢時指述情節相符明確，並有監視錄影帶翻
    拍畫面3 張、高市警局三民第二分局鼎金派出所汽車失竊現
    場勘查報告表及車輛車輛失竊作業- 新增車輛認可資料- 車
    輛竊盜詳細資料畫面各1 紙附卷可佐；犯罪事實（二）之部
    分，有證人即被害人戊○○、證人即鎖行老闆洪敏欽於警詢
    時證述歷歷，並有被告之父親許鉛墩於警詢中陳稱該XNX-97
    0 號機車自91年起均由被告使用等語（見併案警二卷第5-6
    頁）；犯罪事實（三）之部分，核與證人即立志中學職員己○○於警詢及偵查中陳稱確有失竊1 部車用液晶小螢幕等語
    相合，並有高雄市政府警察局三民第一分局哈爾濱派出所扣
    押筆錄、扣押物品目錄表、贓物認領保管單各1 紙及照片2
    張附卷足據，堪認被告上開自白與事實相符。
三、就犯罪事實（四）之部分，被告雖不否認於上開時、地有至
    立志中學竊取財物之事實，惟矢口否認有竊得上開事實欄所
    載之全部財物，辯稱：伊沒有偷數位相機1 台、筆記型電腦
    1 台，且竊得現金只有幾百元云云。經查：
（一）被告坦承行竊之事實，核與證人即立志中學教務主任丁○○於警詢及本院審理時到庭證述明確，而失竊現場窗戶採
      得指紋數枚，經比對鑑定結果，與被告右拇指指紋相符，
      此有內政部警政署刑事警察局95年2 月27日刑紋字第0950
      023534號鑑驗書1 份附卷可稽，此外，另有刑案現場繪製
      圖2 紙及現場照片28張在卷為憑，堪認被告此部分之自白
      與事實相符。
（二）被告雖否認有竊得數位相機1 台及筆記型電腦1 台，所竊
      現金亦只有數百元云云。然被告於警詢時除承認僅竊得現
      金2 、3 百元外，業已承認有竊得其他之數位相機、手機
      、筆記型電腦、螢幕等物，並供稱係拿到六合夜市變賣等
      語（見併案警三卷第3 頁），旋又改口否認，稱僅竊得現
      金3 百元及手機1 支等語（同卷第4 頁）；嗣於本院行準
      備程序時則稱：「有偷得現金幾百元，但沒有偷數位相機
      ，其他東西我有偷」等語（見本院卷第41頁）。另於審判
      期日，經告以要旨後詢其對證人丁○○警詢陳述有何意見
      ，則答稱：「我只有拿幾百元，而且我只有拿相機而已」
      、「我是從氣窗爬進去，我雖然有進去，但一間有偷，一
      間沒有偷，高國中辦公室我有拿壹台汽車專用的小台電腦
      ，沒有拿藍天筆記型電腦。」等語（見本院卷第69、70頁
      ），嗣就犯罪事實詢問被告，又稱：「沒有偷數位相機，
      而且我也沒有拿筆記型電腦，我是在教務處偷手機、現金
      幾百元還有LCD 的螢幕而已」、「（手機放在哪裡？）手
      機我也沒有拿，我是跟學生借的」等語（見本院卷第73頁
      ）。綜觀被告歷次所陳，除竊得現金數量只有幾百元，前
      後所述堪稱一致外，其餘數位相機、手機、電腦及其他物
      品究竟有無竊得，忽有忽無，不知所云何者為真？
（三）查證人本件被告自承行竊時間為當日下午1 時許，而該校
      總務主任丁○○係當日下午1 時30分許即發現遭竊，經清
      點失竊財物結果，高國中辦公室部分，損失財物有筆記型
      電腦1 台及數位相機1 台；教務處辦公室部分失竊財物為
      LCD15 吋螢幕1 台及手機2 支，另有現金3500元等情，業
      經丁○○於警詢時陳明在卷（見併案警三卷第6 頁），衡
      以本件發現失竊時間甚早，相隔約30分鐘，經當場清點財
      物，既有上開財物失竊，所述自堪憑信。而被告既前後供
      述不一，加以其行竊過程倉促，警詢時已供承早已變賣，
      或已不能清楚記憶所竊何物，是其辯稱所竊現金僅幾百元
      ，未竊得手機、電腦、相機等物云云，均無足取。綜上所
      述，被告上揭被訴犯行，均事證明確，堪以認定，應予依
      法論科。
四、按行為後法律有變更者，適用行為時之法律。但行為後之法
    律有利於行為人者，適用最有利於行為人之法律，刑法第2
    條第1 項定有明文。本案被告行為後，刑法部分條文業於95
    年2 月2 日修正公布，同年7 月1 日施行，其他相關法律亦
    有相應之修正，是應就本案適用與罪、刑有關之部分，比較
    新舊法之適用情形如下：
（一）連續犯規定之變動：依修正後新刑法，已刪除第56條連續
      犯之規定，原屬連續犯之數個犯罪行為，依新法應論以數
      罪，併合處罰之，而依修正前刑法第56條規定，則應論以
      裁判上一罪，顯然罪、刑之處罰內容已發生變動，此部份
      之修正，自屬法律有變更，仍應有新舊法之比較適用。比
      較新舊法結果，以舊法較有利於行為人（最高法院95年5
      月23日第8 次刑事庭會議決議參照）。
（二）牽連犯規定之刪除：修正後刑法第55條已將「犯一罪而其
      方法或結果之行為犯他罪者」之牽連犯規定部分刪除，是
      依新法規定，如犯一罪，其方法或結果之行為犯他罪者，
      須依數罪併罰之例論處，未如舊法規定得從一重罪處斷，
      比較新舊法結果，亦以舊法規定有利於行為人。
（三）至刑法第33條第5 款關於罰金刑之規定雖修正為「新臺幣
      一千元以上，以百元計算之。」修正前則同條款係規定「
      罰金：一元以上。」致刑法分則各罪法定刑有罰金刑之規
      定者，其修正後之刑度有加重之情形。惟因本案未宣告罰
      金刑，尚無比較新舊法而適用本條款之問題，附此敘明。
    經上述比較新舊法結果，以舊法規定有利於被告，依刑法第
    2條第1項前段規定，應依舊法對被告論罪科刑。
五、核被告如事實欄一、（一）（三）所為，係犯刑法第320 條
    第1 項之普通竊盜罪；如事實欄一、（二）所為，係犯刑法
    第306 條第1 項、第320 條第1 項之無故侵入他人住宅罪及
    竊盜罪；如事實欄一、（四）所為，係犯刑法第321 條第1
    項第2 款之翻越安全設備竊盜罪。被告行竊戊○○住宅部分
    ，係以無故侵入住宅為方法，以竊盜為目的，二罪為牽連犯
    ，應依修正前刑法第55條從一較重之竊盜罪處斷。又被告利
    用不知情之洪敏欽為其開鎖入內，為間接正犯。另被告行竊
    立志中學高國中部及教務處之犯行部分，雖先後行竊二個處
    所，然係其時間及場所均有密接性，為接續犯，應論以包括
    一罪；至被告同一時、地行竊多人財物，其被害法益不同，
    為一行為觸犯數個同種罪名，為想像競合犯，應從一重罪處
    斷。再被告先後多次犯行，時間緊接，行竊手法大致雷同，
    所犯均為基本構成要件相同之罪名，顯係基於概括犯意反覆
    為之，為連續犯，應依修正前刑法第56條之規定論以翻越安
    全設備竊盜一罪，並加重其刑。移送併辦部分與本案事實既
    有連續犯之裁判上一罪關係，本院自應一併審理。原審未及
    審酌被告事實欄一、（二）（四）之竊盜犯行，容有未洽，
    檢察官上訴意旨執此指摘原判決不當，為有理由，自應將原
    判決撤銷改判。審酌被告年值青壯，本應奮發有為，竟不思
    憑己力賺取報酬，隨意竊取他人財物，且先後多次行竊，侵
    害他人財產安全，行為已屬可議，而其行竊財物除自用小客
    車外，其他雖價值非鉅，金額不高，然其中有利用鎖匠以侵
    入住宅方式行竊者，有翻越校園安全設備行竊者，手法大膽
    ，對社會治安影響非小，本應嚴予懲罰，惟另考量其犯罪後
    大致坦認犯行，非無悔意，並斟酌其經濟狀況非佳、行竊使
    用手段並無積極侵害性，及其犯罪動機、目的等一切情狀，
    量處如主文所示之刑，以資懲儆。
六、原聲請簡易判決處刑意旨雖認被告另於上揭事實欄一、（三
    ）所示時、地，同時竊取立志中學所有DVD 燒錄機及17 吋
    大型液晶螢幕等語。惟按犯罪事實應依證據認定之，無證據
    不得認定犯罪事實，刑事訴訟法第154 條第2 項定有明文；
    又認定犯罪事實，所憑之證據，雖不以直接證據為限，間接
    證據亦包括在內，然無論直接或間接證據，其為訴訟上之證
    明，須於通常一般之人均不致於有所懷疑，而得確信其為真
    實之程度者，始得據之為有罪之認定，倘其證明尚未達到此
    一程度，而有合理性懷疑之存在時，即無從為有罪之認定，
    根據「罪證有疑，利於被告」之證據法則，即不得遽為不利
    於被告之認定（最高法院76年臺上字第4986號判例意旨參照
    ）。本件公訴人認被告另涉嫌竊取上開物品，無非係以證人
    己○○之證述為其論據，然訊據被告堅詞否認有何此部分之
    竊盜犯行，辯稱：伊僅有竊取上開車用液晶小螢幕等語。查
    證人己○○雖於警詢時證稱：其於95年1 月23日7 時30分前
    往立志中學上班時，發現6 樓普26班失竊，經清點發現遭竊
    內DVD 燒錄器、大型液晶螢幕及上揭車用液晶小螢幕各1 部
    等語；於偵查中證稱：上開DVD 燒錄器、大型液晶螢幕及車
    用液晶小螢幕各1 部係同時失竊，且於失竊前一日放置在一
    起等語，惟上開證述，僅足證明其於95年1 月23日7 時30分
    發現上開DVD 燒錄器、大型液晶螢幕及車用液晶小螢幕各1
    部均遭竊之事實，其既未證述聞見被告於上揭時地同時竊取
    上開DVD 燒錄器、大型液晶螢幕及車用液晶小螢幕各1 部等
    情，則其於警詢及偵查中之證詞，即不足據以認定被告涉有
    上開竊盜之犯行。況失竊前1 日上開物品雖同置放一處，但
    迄至證人發現遭竊期間，除被告外，亦非遭無他人侵入上開
    教室竊盜之可能。參以被告對於上揭時、地，竊取被害人所
    有上揭車用液晶小螢幕之事實既供承不諱，並迭次供稱所竊
    財物僅有車用液晶螢幕，所陳互相一致，非無採信餘地。此
    外，亦無其他積極證據足證被告確有同時竊取上開DVD 燒錄
    器及大型液晶螢幕各1 部之行為，綜上所述，此部分公訴人
    所舉之證據，尚不足為被告有於上揭時、地同時竊取DVD 燒
    錄器及大型液晶螢幕各1 部犯行之認定，本院無從獲致被告
    此部分有罪之心證，本應為無罪之諭知，然因公訴人認被告
    此部分犯行若成立犯罪，與前開論罪科刑部分具有實質上一
    罪關係，爰不另為無罪之諭知。
七、末按檢察官聲請以簡易判決處刑之案件，經法院認為不合刑
    事訴訟法第451 條之1 第4 項但書之情形者，應適用通常程
    序審判之，刑事訴訟法第452 條定有明文。又刑事訴訟法第
    455 條之1 第3 項規定，對於簡易判決之上訴，準用同法第
    3 編第1 章及第2 章之規定，是管轄第二審之地方法院合議
    庭受理簡易判決上訴案件，應依通常程序審理，其認案件有
    刑事訴訟法第452 條所定第一審應適用通常程序審判而不得
    適用簡易程序審判之情形者，應撤銷原簡易判決，逕依通常
    程序為第一審判決。從而，本件被告既經本院判處有期徒刑
    1 年，不得易科罰金，且未諭知緩刑，自有刑事訴訟法第45
    2 條所定第一審應適用通常程序審判而不得適用簡易程序審
    判之情形，是應撤銷原簡易判決，並逕依通常程序為第一審
    判決，檢察官或被告如不服本判決，仍得於法定上訴期間內
    ，向管轄之第二審法院提起上訴，併此敘明。
據上論斷，應依刑事訴訟法第455 條之1 第3 項、第452 條、第
369 條第2 項、第364 條、第299 條第1 項前段，刑法第2 條第
1 項前段、修正前第56條、第306 條第1 項、第320 條第1 項、
第321 條第1 項第2 款、修正前第55條，罰金罰鍰提高標準條例
第1 條前段，判決如主文。
本案經檢察官丙○○到庭執行職務。
中    華    民    國    95    年    11    月    20    日
            鳳山刑事第二庭  審判長  法  官  黃建榮
                                    法  官  洪珮婷
                                    法  官  李嘉益
以上正本證明與原本無異。
如不服本判決，應於收受送達後10日內向本院提出上訴書狀。
中    華    民    國    95    年    11    月    20    日
                                    書記官  郭南宏
中華民國刑法第321 條（加重竊盜罪）
犯竊盜罪而有左列情形之一者，處六月以上、五年以下有期徒刑
：
一  於夜間侵入住宅或有人居住之建築物、船艦或隱匿其內而犯
    之者。
二  毀越門扇、牆垣或其他安全設備而犯之者。
三  攜帶兇器而犯之者。
四  結夥三人以上而犯之者。
五  乘火災、水災或其他災害之際而犯之者。
六  在車站或埠頭而犯之者。
前項之未遂犯罰之。


司法院資訊處製作；財團法人民間司法改革基金會備份。
